臺灣臺南地方法院刑事判決
110年度交訴字第217號
公  訴  人  臺灣臺南地方檢察署檢察官
被      告  陳文忠



上列被告因公共危險等案件，經檢察官提起公訴（110年度調偵
緝字第45號、偵字第7943號），本院判決如下：
    主  文
陳文忠犯如附表一所示之罪，各處如附表一所示之刑，其中不得
易科罰金部分，應執行有期徒刑壹年；得易科罰金部分，應執行
有期徒刑伍月，如易科罰金，以新臺幣壹仟元折算壹日。
    事  實
一、陳文忠前因酒後駕車，經監理機關吊扣其職業聯結車之駕照
    、期間自民國109年4月13日起至110年4月12日止，然仍於10
    9年6月16日22時40分許，駕駛車牌號碼000-0000號自小客車
    （下稱AZL-5300號車），沿臺南市六甲區復興街由東往西方
    向行駛，行經該路段與同區中正路之交岔路口（下稱本件交
    岔路口，又復興街往西通過本件交岔路口即銜接同區中山路
    ）而欲左轉中正路時，適有黃晋益騎乘腳踏車沿中山路由西
    往東方向而欲直行通過本件交岔路口，陳文忠本須注意轉彎
    車應讓直行車先行，且依當時之天候晴、夜間有照明、柏油
    路面乾燥、無缺陷、無障礙物、視距良好等情狀，客觀上並
    無不能注意之情事，然陳文忠在疏於注意禮讓上開直行之腳
    踏車先行通過之狀況下，即貿然進行左轉動作，而騎乘該腳
    踏車之黃晋益亦因疏未注意車前狀況，以致左轉中之AZL-53
    00號車與該腳踏車在本件交岔路口發生碰撞，使黃晋益人車
    倒地，因而受有右側骨盆髖臼骨折、右膝挫傷、左肩挫傷之
    傷害，陳文忠於肇事後，明知黃晋益因上開碰撞而倒地受傷
    ，竟萌生逃逸之意，僅下車將黃晋益扶至路邊及將上揭腳踏
    車牽至路旁之後，未停留在現場協助處理傷患或報警前來處
    理，亦未留下姓名或任何聯絡方式，即逕自駕駛AZL-5300號
    車逃離，嗣經警循線查獲前情。
二、陳文忠再於110年2月16日19時56分許，駕駛AZL-5300號車沿
    臺南市新化區忠孝路由東往西方向之內側車道行駛，行經該
    路段與同區忠孝路166巷之交岔路口，而欲右轉至忠孝路166
    巷時，適有許琇淇騎乘車牌號碼000-0000號機車（下稱MWD-
    1866號機車）沿忠孝路由東往西方向之外側車道直行接近，
    陳文忠本須注意轉彎車應讓直行車先行，且依當時之天候晴
    、夜間有照明、柏油路面乾燥、無缺陷、無障礙物、視距良
    好等情狀，客觀上並無不能注意之情事，然陳文忠在疏於注
    意禮讓上揭直行之MWD-1866號機車先行通過之狀況下，即貿
    然進行右轉動作，以致直行之MWD-1866號機車無法閃避右轉
    切入外側車道之AZL-5300號車而發生碰撞，使許琇淇人車倒
    地，因而受有右側膝部擦挫傷、右側手部挫傷之傷害，然陳
    文忠於肇事後，下車查看而明知許琇淇因前揭碰撞而倒地受
    傷，竟萌生逃逸之意，未停留在現場協助處理傷患或報警前
    來處理，亦未留下姓名或任何聯絡方式，即逕自駕駛AZL-53
    00號車逃離，嗣經警循線查獲前情。
二、案經黃晋益、許琇淇分別訴由臺南市政府警察局麻豆分局、
    新化分局報請臺灣臺南地方檢察署檢察官偵查起訴。
    理  由
一、本件係經被告陳文忠於準備程序為有罪之表示，而經本院裁
    定以簡式審判程序加以審理，依刑事訴訟法第273條之2、第
    159條第2項之規定，不適用傳聞法則有關限制證據能力之相
    關規定，合先敘明。
二、訊據被告對於上揭事實均坦承不諱，核與告訴人黃晋益於司
    法警察調查中及偵訊中、告訴人許琇淇於司法警察調查中，
    證人林昆俞、許紫琳於司法警察調查中及偵訊中，證人陳昇
    瑋於偵訊中之陳述情節相符，並有附表二所示之非供述證據
    可稽，事證明確，被告犯行洵堪認定。
三、論罪科刑部分：
　㈠按行為後法律有變更者，適用行為時之法律。但行為後之法
    律有利於行為人者，適用最有利於行為人之法律，刑法第2
    條第1項定有明文。被告行為後，刑法第185條之4規定於110
    年5月28日修正公布，並自同年月30日生效施行，修正前刑
    法第185條之4規定：「駕駛動力交通工具肇事，致人死傷而
    逃逸者，處1年以上7年以下有期徒刑。」，修正後規定：「
    駕駛動力交通工具發生交通事故，致人傷害而逃逸者，處6
    月以上5年以下有期徒刑；致人於死或重傷而逃逸者，處1年
    以上7年以下有期徒刑。犯前項之罪，駕駛人於發生交通事
    故致人死傷係無過失者，減輕或免除其刑。」，新法就被害
    人受傷程度為普通傷害之情形，法定刑為6月以上5年以下有
    期徒刑，僅在被害人死亡或重傷之情形，法定刑方為1年以
    上7年以下有期徒刑，本件告訴人二人所受之傷未達重傷程
    度，修正後刑法第185條之4第1項前段之法定刑較輕，較有
    利於被告，經比較新舊法結果，依刑法第2條第1項但書之規
    定，應適用最有利於被告之修正後刑法第185條之4第1項前
    段規定。次按汽車駕駛人，無駕駛執照駕車、酒醉駕車、吸
    食毒品或迷幻藥駕車、行駛人行道或行經行人穿越道不依規
    定讓行人優先通行，因而致人受傷或死亡，依法應負刑事責
    任者，加重其刑至2分之1，道路交通管理處罰條例第86條第
    1項定有明文，且該項所稱之汽車駕駛人無駕駛執照駕車，
    係指同條例第21條第1項第1款之「未領有駕駛執照駕車」，
    包含「吊銷駕照後駕車」、「吊扣駕照期間駕車」在內；又
    刑法總則之加重，係概括性之規定，所有罪名均一體適用，
    刑法分則之加重，係就犯罪類型變更之個別犯罪行為予以加
    重，成為另一獨立之罪名；道路交通管理處罰條例第86條第
    1項關於汽車駕駛人，無駕駛執照駕車、酒醉駕車、吸食毒
    品或迷幻藥駕車、行駛人行道或行經行人穿越道不依規定讓
    行人優先通行，因而致人受傷或死亡，依法應負刑事責任者
    ，加重其刑至二分之一，係就刑法第276條之過失致人於死
    罪、同法第284條之過失傷害罪之基本犯罪類型，對於加害
    人為汽車駕駛人，於無駕駛執照從事駕駛汽車之特定行為時
    ，因而致人受傷或死亡之特殊行為要件予以加重處罰，已就
    上述刑法第276條、第284條各罪犯罪類型變更之個別犯罪行
    為予以加重，而成另一獨立之罪名，自屬刑法分則加重之性
    質（最高法院92年度第1次刑事庭會議決議、99年度台非字
    第198號判決參照）。
　㈡被告前因酒後駕車，經監理機關吊扣其職業聯結車之駕照、
    期間自109年4月13日起至110年4月12日止，有證號查詢汽車
    駕駛人資料1份可憑，被告於吊扣駕照期間駕車肇生本件二
    次車禍，係屬無駕駛執照駕車。是核被告於事實欄「一」所
    為，係犯道路交通管理處罰條例第86條第1項、刑法第284條
    前段之汽車駕駛人無駕駛執照駕車過失傷害人罪，以及修正
    後刑法第185條之4第1項前段之駕駛動力交通工具肇事致人
    傷而逃逸罪；於事實欄「二」所為，係犯道路交通管理處罰
    條例第86條第1項、刑法第284條前段之汽車駕駛人無駕駛執
    照駕車過失傷害罪，以及修正後刑法第185條之4第1項前段
    之駕駛動力交通工具肇事致人傷而逃逸罪。上開犯行，犯意
    各別、行為互異，應分論併罰。
　㈢爰審酌被告駕車行駛於道路時，本應注意道路交通安全規則
    之相關規定，以維護行車安全，竟仍無照駕車行駛並疏於注
    意，肇生本件車禍，導致告訴人二人因而受傷，使告訴人二
    人承受身體及心理上之苦痛，且於肇事致告訴人二人受傷後
    ，竟未停留在現場協助處理傷患或報警前來處理，亦未留下
    姓名或任何聯絡方式，即逕行逃離肇事現場，罔顧告訴人二
    人之安全，法治觀念欠缺，然念及被告犯後尚知坦承犯行，
    犯後態度並非惡劣，再考量告訴人黃晋益之傷勢非屬輕微之
    皮肉外傷、告訴人許琇淇之傷勢為非久治難癒之擦挫傷，且
    被告未對告訴人二人賠償而實質撫慰告訴人之傷痛，並斟酌
    告訴人黃晋益就事實欄「一」所示之車禍，係存有疏未注意
    車前狀況而屬肇事次因之過失，並非全可歸責於被告，復兼
    衡被告自述其係國中肄業、離婚、入監前從事拖車司機而無
    人須行扶養之智識程度及家庭經濟狀況等一切情狀，分別量
    處如附表一所示之刑，且就得易科罰金部分均諭知如易科罰
    金之折算標準，並就不得易科罰金部分、得易科罰金部分分
    別定其應執行刑如主文所示。
據上論斷，應依刑事訴訟法第273條之1第1項、第299條第1項前
段，道路交通管理處罰條例第86條第1項，刑法第2條第1項後段
、第185條之4第1項前段（修正後）、第284條前段、第41條第1
項前段、第8項、第51條第5款，刑法施行法第1條之1第1項，判
決如主文。
本案經檢察官洪欣昇到庭執行職務
中　　華　　民　　國　　111 　年　　2 　　月　　16　　日
                  刑事第十三庭  法　官  陳威龍
以上正本證明與原本無異。
如不服本判決應於收受本判決後20日內向本院提出上訴書狀，並
應敘述具體理由。其未敘述上訴理由者，應於上訴期間屆滿後20
日內向本院補提理由書狀（均須按他造當事人之人數附繕本）「
切勿逕送上級法院」。 
　　　　　　　　　　　　　　　　書記官  楊琄琄
中　　華　　民　　國　　111 　年　　2 　　月　　17　　日
附表一：
編號 犯罪事實 罪名及刑度 1 犯罪事實欄「一」 陳文忠犯汽車駕駛人無駕駛執照駕車過失傷害人罪，處有期徒刑肆月，如易科罰金，以新臺幣壹仟元折算壹日；又犯駕駛動力交通工具肇事致人傷而逃逸罪，處有期徒刑捌月。 2 犯罪事實欄「二」 陳文忠犯汽車駕駛人無駕駛執照駕車過失傷害人罪，處有期徒刑貳月，如易科罰金，以新臺幣壹仟元折算壹日；又犯駕駛動力交通工具肇事致人傷而逃逸罪，處有期徒刑捌月。 

附錄論罪科刑法條：
道路交通管理處罰條例第86條第1項：
汽車駕駛人，無駕駛執照駕車、酒醉駕車、吸食毒品或迷幻藥駕
車、行駛人行道或行經行人穿越道不依規定讓行人優先通行，因
而致人受傷或死亡，依法應負刑事責任者，加重其刑至二分之一
。
修正後刑法第185條之4第1項：
駕駛動力交通工具發生交通事故，致人傷害而逃逸者，處6月以
上5年以下有期徒刑；致人於死或重傷而逃逸者，處1年以上7年
以下有期徒刑。
刑法第284條前段：
因過失傷害人者，處1年以下有期徒刑、拘役或10萬元以下罰金
；致重傷者，處3年以下有期徒刑、拘役或30萬元以下罰金。

附表二：非供述證據（下列「警一卷」為臺南市政府警察局麻豆
        分局南市警麻偵字第1090364615號卷、「警三卷」為臺
        南市政府警察局新化分局南市警化偵字第1100114876號
        卷、「偵一卷」為臺灣臺南地方檢察署109年度偵字第1
        4402號卷、「偵二卷」為同署110年度偵字第7943號卷
        ）
道路交通事故現場圖、道路交通事故調查報告表㈠各1份（警一卷
第29、31頁）
事故現場及被告駕車逃逸過程之監視器畫面翻拍照片共8張（警
一卷第47至53頁）
現場及車損照片共14張（警一卷第55至67頁）
奇美醫療財團法人柳營奇美醫院診斷證明書1份（警一卷第19頁
）
臺南市車輛行車車故鑑定委員會109年10月16日南市交鑑字第109
1270141號函暨所附南鑑0000000案鑑定意見書1份（偵一卷第22
至23頁反面）
證號查詢汽車駕駛人資料1份（警一卷第37頁）
臺南市政府警察局舉發違反道路交通管理事件通知單1份（警一
卷第39頁）
林昆俞之指認犯罪嫌疑人紀錄表、犯罪嫌疑人指認表及真實姓名
對照表各1份（警三卷第61至67頁）
許紫琳之指認犯罪嫌疑人紀錄表、犯罪嫌疑人指認表及真實姓名
對照表各1份（警三卷第69至75頁）
車輛詳細資料報表1份（警三卷第79頁）
道路交通事故現場圖、道路交通事故調查報告表㈠、㈡各1份（警
三卷第19、21至23頁）
現場及車損照片共14張（警三卷第25至37頁）
事故現場及被告駕車逃逸過程之監視器畫面翻拍照片共8張（警
三卷第39至45頁）
奇美醫療社團法人奇美醫院診斷證明書1份（警三卷第77頁）
法務部○○○○○○○○於110年09月17日拍攝之陳昇瑋之全身、臉部近
照及手部刺青照片共6張（偵二卷第103至107頁）
法務部○○○○○○○○110年10月12日南所戒字第11000089400號函暨所
附被告於110年03月11日入所時之身體特徵照片7張及紋身入珠檢
查登記表1張（偵二卷第121至137頁）